【裁判字號】    98,簡上,7
【裁判日期】    980421
【裁判案由】    傷害
【裁判全文】
臺灣苗栗地方法院刑事判決               98年度簡上字第7號
上  訴  人
即  被  告  甲○○
上列上訴人因傷害案件，不服本院苗栗簡易庭中華民國97年12月
29日97年度苗簡字第1001號第一審判決（聲請簡易判決處刑案號
：97年度偵字第4905號），提起上訴，本院管轄之第二審合議庭
判決如下：
    主  文
上訴駁回。
甲○○緩刑貳年。
    事  實
一、甲○○係劉清秀胞姊劉冬秀之朋友，於民國97年10月9 日16
    時30分許，前往苗栗縣苗栗市○○里○○路1099巷1 弄12號
    劉清秀與劉冬秀家中，找劉冬秀聊天，嗣同日17時55分許，
    劉清秀與友人宋甦華返回上址後，甲○○因細故與劉清秀發
    生爭執，劉清秀乃要求甲○○離開上址，詎甲○○竟因而心
    生不滿，明知劉清秀並無離開其上開住處之義務，竟基於強
    制之犯意，徒手抓住劉清秀雙手，並以該屋係劉冬秀所有為
    由，欲強行將劉清秀拉出該屋，而著手以此強暴方式使劉清
    秀行無義務之事，嗣因宋甦華上前阻止而未得逞，然業已致
    劉清秀受有下唇擦傷（0.5 公分×0.5 公分）、下唇紅腫（
    0.3 公分×0.3 公分）、左前臂紅腫（19公分×4 公分）、
    左前臂擦傷（1 公分×0.2 公分）等傷害。
二、案經劉清秀訴由苗栗縣警察局苗栗分局報請臺灣苗栗地方法
    院檢察署檢察官偵查後，聲請以簡易判決處刑。
    理  由
一、按現行刑事訴訟法為保障被告之反對詰問權，排除具有虛偽
    危險性之傳聞證據，以求實體真實之發見，於該法第159 條
    第1 項明定被告以外之人於審判外之言詞或書面陳述，除法
    律有規定者外，不得作為證據。而刑事訴訟法第159 條之1
    至159 條之4 有傳聞法則之例外規定，且被告以外之人於審
    判外之陳述，雖不符前4 條之規定，而經當事人於審判程序
    同意作為證據，法院審酌該言詞陳述或書面陳述作成時之情
    況，認為適當者，亦得為證據；當事人、代理人或辯護人於
    法院調查證據時，知有第159 條第1 項不得為證據之情形，
    而未於言詞辯論終結前聲明異議者，視為有前項之同意，刑
    事訴訟法第159 條之5 定有明文。本案以下所引用之被告以
    外之人於審判外之陳述（含書面陳述），業經本院於準備程
    序及審理時予以提示並告以要旨，且各經檢察官、被告表示
    意見，迄於言詞辯論終結前，均未主張有刑事訴訟法第159
    條第1 項不得為證據之情形，是應視為同意作為證據，且經
    本院審酌後，無取得證據違法、欠缺供述之任意性或證據證
    明力顯然偏低等不適當之情形，認均有證據能力，合先敘明
    。
二、訊據被告甲○○固坦承有於上開時、地與劉清秀發生爭執，
    並徒手抓住劉清秀之雙手，惟矢口否認有何強制或傷害之犯
    行，辯稱：當日伊與劉清秀吵架時，因劉清秀先以指甲抓傷
    伊雙手，伊為避免繼續遭受傷害，才基於正當防衛之意思反
    抓住劉清秀之雙手，伊不知劉清秀為何受傷，亦無要求劉清
    秀離開上址云云。經查：
  (一)上開犯罪事實，業據告訴人劉清秀於警詢指稱：「位於苗栗
    市○○里○○路1099巷1 弄12號房、地，是我和我姊姊劉冬
    秀共有，案發當時我回到家在客廳吃飯，被告在客廳喝酒，
    後來我與我姊姊談法院起訴的事情，我姊姊當時要把法院的
    信件給我，被告就把我姊姊給我的信件拿走，我請被告離開
    我家，被告不離開，而且很大聲對我說這個房子不是我的，
    叫我離開，並用手抓住我的手，導致我左手、下嘴唇受傷。
    」等語；核與證人宋甦華於警詢證稱：「案發當時我與劉清
    秀、劉冬秀及被告4 人在客廳吃飯，席間被告因有喝酒聲音
    比較大，後來劉清秀與被告發生口角，被告進而要打劉清秀
    ，我就上前阻止，被告又上前捉住劉清秀雙手，造成劉清秀
    手肘受傷，我有聽到被告對劉清秀說這房子不是你的，並叫
    劉清秀離開。」等語大致相符，並有在場之證人劉冬秀於警
    詢證稱：「被告是案發當日16時30分許到我家跟我聊天，當
    時我妹妹劉清秀及其友人宋甦華也在場，我們在客廳吃飽飯
    後，我妹妹要看陳報狀，我不肯給她，結果劉清秀、宋甦華
    及被告3 人因這件事在吵架拉扯，我在現場看見他們3 人打
    來打去。」等語，及大千綜合醫院乙種診斷證明書1 紙、劉
    清秀受傷照片3 張、建物登記第二類謄本1 份（偵卷第20、
    26、28頁）在卷可稽。又被告與告訴人在本案前並無仇恨、
    過節、糾紛，且告訴人在被告實際上未給付任何金錢之情況
    下，即與被告達成和解，亦為被告於本院所自陳（見本院二
    審卷第31頁），是告訴人應無故意設詞誣陷被告之動機，亦
    非為向被告求償始提出本案告訴，足認其上開指述應屬實情
    。
  (二)被告雖辯稱係基於正當防衛之意思反抓住劉清秀之雙手，不
    知劉清秀為何受傷云云，並提出行政院衛生署苗栗醫院傷害
    診斷證明書1 份為證（見本院二審卷第10頁）。然按正當防
    衛必須對於現在不法之侵害，始足當之，侵害業已過去，或
    無從分別何方為不法侵害之互毆行為，均不得主張防衛權，
    而互毆係屬多數動作構成單純一罪，而互為攻擊之傷害行為
    ，縱令一方先行出手，還擊之一方，在客觀上苟非單純對於
    現在不法之侵害為必要排除之反擊行為，因其本即有傷害之
    犯意存在，自無主張防衛權之餘地（最高法院96年台上第
    3526號裁判要旨參照）。查本件依告訴人之指述及證人前揭
    證述，均不足認定係由告訴人先對被告為不法侵害，故被告
    之雙前臂及手指雖亦受有多處抓傷，有前揭診斷證明書及照
    片4 張（偵卷第27頁）為證，惟本案既無從分別何方為不法
    侵害，依上開說明，被告自不得主張防衛權。況本件案發時
    共有4 人在場，被告又係較告訴人強壯之男性，被告如確先
    遭告訴人抓傷，其防衛之方式當可立即離開現場或尋求旁人
    支援即可，被告捨此簡易之方式不為，竟仍出手反抓告訴人
    ，並供稱：「她腳踢我我就抓的大力一點。」（見本院二審
    卷第20頁），且尚有迫使告訴人離開該屋之意，足見被告之
    行為顯非對於不法侵害為必要排除之反擊行為，更有以強暴
    使告訴人行無義務之事之犯意存在甚明，故被告自無主張正
    當防衛以免責之餘地。
  (三)綜上所述，本案事證明確，被告所辯應屬卸責之詞，難以憑
    採，其犯行堪予認定，應依法論科。
三、核被告所為，係犯刑法第304 條第2 項、第1 項之強制未遂
    罪，被告已著手於強暴行為之實施，惟尚未將告訴人拉出屋
    外，即遭阻止，其犯行尚屬未遂，應依刑法第25條第2 項之
    規定，減輕其刑。又刑法第304 條之強制罪，原以強暴、脅
    迫為構成要件，其因而致普通傷害，乃強暴、脅迫當然之結
    果，除另有傷害故意外，仍祇成立強制罪（最高法院30年台
    上字第3701號判例意旨參照）。本件被告係欲強行將告訴人
    劉清秀拉出房屋，致告訴人受傷，乃強暴行為當然之結果，
    應只成立強制未遂罪，而無同法第277 條第1 項傷害罪之適
    用，聲請簡易判決處刑意旨認此部份尚涉犯傷害罪嫌，容有
    誤會，併予敘明。原審以被告罪證明確，適用刑事訴訟法第
    449 條第1 項、第454 條第2 項，刑法第304 條第2 項、第
    1 項、第25條第2 項、第41條第1 項前段，刑法施行法第1
    條之1 ，並審酌被告與告訴人僅因細故發生口角，被告即為
    本件犯行之犯罪動機、目的、手段、尚未取得告訴人之諒解
    、告訴人所受傷害等一切情狀，量處拘役40日，併諭知如易
    科罰金以新臺幣1 千元折算1 日，本院經核其認事用法並無
    不當，量刑亦屬妥適，被告否認犯罪而提起上訴，認其該當
    於正當防衛云云，為無理由，應予駁回。
四、末查，被告甲○○前未曾因故意犯罪受有期徒刑以上刑之宣
    告，有卷附臺灣高等法院被告前案紀錄表可參，乃因一時失
    慮，致犯本罪，且於上訴本院第二審後，業與告訴人達成和
    解，有和解書1 份附卷可佐（見本院二審卷第15頁），其經
    此科刑宣告後，當知所警惕而無再犯之虞，本院因認所宣告
    之刑以暫不執行為適當，併予宣告緩刑2 年，以啟自新。
據上論斷，應依刑事訴訟法第455 條之1 第1 項、第3 項、第36
8 條，刑法第74條第1 項第1 款，判決如主文。
本案經檢察官唐先恆到庭執行職務。
中    華    民    國    98    年    4     月    21    日
                  刑事第三庭  審判長法  官  柳章峰
                                    法  官  呂曾達
                                    法  官  顏苾涵
以上正本證明與原本無異。
本件不得上訴。
                                    書記官  盧俊良
中    華    民    國    98    年    4     月    21    日
附錄本案論罪科刑法條：
中華民國刑法第304條
（強制罪）
以強暴、脅迫使人行無義務之事或妨害人行使權利者，處3 年以
下有期徒刑、拘役或3 百元以下罰金。
前項之未遂犯罰之。


司法院資訊處製作；財團法人民間司法改革基金會備份。
